【裁判字號】    90,台上,273
【裁判日期】    900118
【裁判案由】    違反毒品危害防制條例
【裁判全文】
最高法院刑事判決                                  九十年度台上字第二七三號
    上  訴  人  甲○○
右上訴人因違反毒品危害防制條例案件，不服台灣高等法院台南分院中華民國八十九
年十月十二日第二審判決（八十九年度上訴字第七三六號，起訴案號：台灣雲林地方
法院檢察署八十七年度偵字第一七○七號），提起上訴，本院判決如左：
    主  文
上訴駁回。
    理  由
按刑事訴訟法第三百七十七條規定，上訴於第三審法院，非以判決違背法令為理由，
不得為之。是提起第三審上訴，應以原判決違背法令為理由，係屬法定要件。如果上
訴理由狀並未依據卷內訴訟資料，具體指摘原判決不適用何種法則或如何適用不當，
或所指摘原判決違法情事，顯與法律規定得為第三審上訴理由之違法情形，不相適合
時，均應認其上訴為違背法律上之程式，予以駁回。本件上訴人甲○○上訴意旨略稱
：聲請鈞院向雲林縣警察局斗南分局函查：上訴人是否於民國八十七年三月十六日晚
上十時許，報案稱魏憲信與人約定非法持槍；及向公正派出所函查：上訴人是否於八
十七年三月十九日上午五時許，報案稱魏憲信非法持槍二枝。上訴人因知魏憲信工於
心計，而於報案後仍與其維持表面友誼。魏憲信於八十七年四月七日至上訴人住處，
提及吳東村要於當晚返還欠款新台幣（下同）一萬元，同年月八日凌晨一時許，上訴
人接聽電話時對方表明係吳東村，當時魏憲信要上廁所而叫上訴人幫其向吳東村收錢
，上訴人一時糊塗且懼怕魏憲信持槍，乃下樓向不認識之吳東村收取一萬元。又警方
當晚查扣之毒品並未經上訴人在上簽名，可見上訴人並非與魏憲信共同販賣安非他命
，原審對上開有利於上訴人之證據，未說明不予採信之理由，有判決不備理由之違法
等語。
惟查原判決認定上訴人有原判決事實欄所記載之犯行，係依憑訊據上訴人坦承：於八
十七年四月八日凌晨，曾接獲吳東村所打之電話，並下樓向吳東村拿取一萬元，及在
雲林縣斗六市○○路三四七巷三十弄四十五號六樓其住處為警查獲等事實是實，其雖
否認有何販賣安非他命之犯行，辯稱：伊並不認識吳東村，吳東村打電話是要找綽號
「代表」之魏憲信，當時魏憲信要上廁所，說吳東村欠他一萬元，叫伊下去幫他向吳
東村收錢，伊下去拿一萬元上樓將之交與魏憲信，並沒有說聽到咳嗽聲就會有東西丟
下來的暗號云云。然(一)、上訴人與魏憲信販賣安非他命與吳東村之事實，業據吳東村
於警訊、偵查及第一審審理中證述明確。而按本件案發時間係屬深夜，若非上訴人下
樓向吳東村收取一萬元時，有向吳東村表示：如聽到咳嗽聲，就會將安非他命丟下來
等語，何以在上訴人返回六樓住處，吳東村果在聽到女生咳嗽聲後，即順利取得由樓
上丟下其所購買之安非他命？又吳東村於返回停車位置時，為警查獲魏憲信留與吳東
村之聯絡交易電話號碼，而除魏憲信所有之0000000000號行動電話號碼外
，並有上訴人所有之00－0000000號市內電話號碼，且吳東村透過該電話與
上訴人及魏憲信聯絡，約定交易之時間、地點、數量、價額及交易方式，並由上訴人
下樓向其收取一萬元之價款，而於取得安非他命後隨即為警查獲之事實，並據吳東村
證述甚詳，核與證人即當時待在吳東村車上等候之張凱皇於偵查中，證人即查獲之員
警周省立於第一審審理中，分別證述之情節均大致相符。(二)、魏憲信坦承吳東村前曾
向其探詢安非他命之市價，並有意向其購買安非他命，魏憲信則告知吳東村其行動電
話號碼及上訴人之市內電話號碼供聯絡之用。而吳東村與上訴人間並不相識，若非上
訴人與魏憲信二人共同販賣安非他命，魏憲信並無將上訴人之市內電話號碼給與吳東
村之理由，否則無異自曝非法販賣安非他命犯行予他人知曉。況魏憲信亦供述曾多次
與上訴人合夥向人購買安非他命，每次交易金額都在二萬元至三萬元等情，而本件確
經警在上訴人住處搜扣得淨重達二十九點八一七四公克之安非他命。而上開安非他命
之數量非少，衡情顯已逾越個人施用毒品所需，亦足以佐證吳東村不利上訴人之指證
非虛。(三)、上訴人雖另辯稱：本案應係伊檢舉魏憲信持槍恐嚇他人，故為魏憲信與吳
東村二人共謀誣陷云云。然查非法販賣安非他命係屬重罪，魏憲信若欲陷害上訴人，
豈有其本人亦在犯罪現場，等待警方併同將其逮捕之理？況吳東村與上訴人並不相識
，亦無何怨隙，亦為上訴人所自承，則其何須為違法行為而自陷刑責？又吳東村亦指
認魏憲信係本案販賣安非他命之共犯，則其與魏憲信更無共謀陷害上訴人之可能。再
魏憲信若已被上訴人檢舉犯罪，則其二人早已產生嫌隙，何以魏憲信與上訴人於案發
之深夜時刻，仍在現場共處於一室？(四)、又證人即當晚同在上訴人住處之沈國迪於第
一審證稱：上訴人與魏憲信二人當晚在房間內，不知道做什麼事等語，而上訴人自承
魏憲信提供毒品供其吸食，魏憲信亦供稱與上訴人合夥購買安非他命等情，足見上訴
人與魏憲信二人關係至為密切，其二人嗣均將責任推諉於對方，均屬事後卸責之詞，
並不能為上訴人有利之認定。此外扣案之安非他命六包、裝安非他命之煙盒二個，經
送請憲兵司令部刑事鑑識中心鑑定後，確屬甲基安非他命暨其上殘留有甲基安非他命
成份，有該中心八十八年十月十三日（８８）綱得字第一三九二三號鑑驗通知書一紙
附原審卷可按，足證上訴人等非法販賣與吳東村之物品確屬安非他命無訛。上訴人因
不承認其有販賣安非他命與吳東村之犯行，固無從查得上訴人販入安非他命之真正價
格及其販賣安非他命與吳東村所得之金額，然按安非他命因物稀價昂，取得不易，且
為政府嚴予查緝之違禁物，而販賣安非他命罪責甚重，苟販賣安非他命無利潤可圖，
衡情應無甘冒被查緝法辦重刑之危險而為之，堪認上訴人與魏憲信均具有營利之意圖
等情，予以綜合之判斷。因而維持第一審論處上訴人共同非法販賣麻醉藥品罪刑之判
決，駁回上訴人在第二審之上訴，已於判決內說明其所憑之證據及其認定之理由甚詳
，從形式上觀察，並無違背法令之情形。且按證據之取捨與證據之證明力如何？均屬
事實審法院得自由裁量、判斷之職權；苟其此項裁量、判斷，並不悖乎通常一般之人
日常生活經驗之定則或論理法則，又於判決內論其何以作此判斷之心證理由者，即
不得任意指摘其為違法，而據為提起第三審上訴之合法理由。原審綜合前述各項事證
，認上訴人否認辯稱各語無非事後卸責之詞，魏憲信並無故意陷害上訴人情事，並綜
合前述各項事證，認定上訴人確有為本件犯行，乃其採證職權之合法行使，不容任意
指為違法。又扣押物應加封緘或其他標識，由扣押之機關或公務員蓋印，刑事訴訟法
第一百三十九條第二項定有明文，警方縱未令上訴人在扣案之安非他命上簽名，其所
踐行之扣押程序於法亦無不合，上情並非屬有利於上訴人之證據，原判決未為說明何
以不足為有利於上訴人之認定，亦不得指摘有何不當。原審於最後審判期日調查證據
完畢前，審判長法官曾訊問上訴人尚有何證據聲請調查？上訴人答稱：「無」（原審
卷第五十五頁），而本院為法律審，除有特別規定外，不為事實上之調查。上訴人於
上訴本院後，始聲請本院向警方函查：上訴人是否曾報案稱魏憲信持有槍枝等情，本
院自不予審酌。本件上訴意旨對原審之論斷，究係違背何種法則或如何適用法則不當
，並未依據卷內資料具體指摘，徒憑己意，或就原判決已有說明之事項，或就原審判
斷證據證明力之合法職權行使，漫指其違法，重為單純事實上之爭執，難謂係適法上
訴第三審之理由，其上訴違背法律上之程式，應予駁回。
據上論結，應依刑事訴訟法第三百九十五條前段，判決如主文。
中      華      民      國     九十     年      一      月     十八     日
                              最高法院刑事第四庭
                                  審判長法官  丁  錦  清
                                        法官  林  茂  雄
                                        法官  王  居  財
                                        法官  張  祺  祥
                                        法官  池  啟  明
      右正本證明與原本無異
                                              書  記  官
中      華      民      國     九十     年      二      月      一      日


司法院資訊處製作；財團法人民間司法改革基金會備份。
